臺灣桃園地方法院刑事判決　　　　　　　　　　　　九十一年度易字第二九三號
　　公　訴　人　臺灣桃園地方法院檢察署檢察官
　　被　　　告　甲○○　男　三.
右列被告因偽造文書案件，經檢察官提起公訴（九十一年度偵字第一九○四七號），
本院判決如左：
    主      文
甲○○明知為不實之事項，而使公務員登載於職務上所掌之公文書，足以生損害於公
眾，累犯，處有期徒刑肆月，如易科罰金，以參佰元折算壹日。
扣案之變造駕駛執照及九十年九月六日補發之身分證各乙枚均沒收。
    事      實
一、甲○○有下列前案紀錄：
  (一)曾因違反麻醉藥品安非他命案件，於民國（下同）八十六年十二月二十九日，經
    本院以八十六年易字第五一一九判處有期徒刑三月，嗣於八十七年二月十三日確
    定，並於八十七年三月十二日易科罰金執行完畢。
  (二)又因犯恐嚇取財等罪，經桃園地方法院檢察署以八十七年偵字第六三三七號起訴
    ，於八十七年八月二十四日，經本院以八十七年易字第二二三０號判處有期徒刑
    六月，嗣經上訴，於八十八年三月十七日，經臺灣高等法院八十七年上易字第七
    ０六五號駁回上訴而告確定，嗣於八十八年三月十七日確定，並於八十八年五月
    二十五日送監執行，指揮書執行完畢日期為八十八年十一月二十四日。
  (三)又因犯恐嚇取財罪，經桃園地方法院檢察署以八十九年偵字第七五二０號起訴，
    於九十一年四月八日，經本院以九十年易字第六六八號判處有期徒刑一年二月，
    嗣經上訴，於九十一年七月二十九日撤回上訴而告確定，並於九十二年十二月十
    四日接續執行，指揮書執行完畢日期為九十四年二月十三日。
  (四)又因犯故買贓物罪，經桃園地方法院檢察署以八十九年偵字第一八七八二號起訴
    ，於九十年七月十日，經本院以九十年易字第六六二號判處有期徒刑八月，嗣經
    上訴，於九十年十一月三十日，經臺灣高等法院九十年上易字第三四九二號駁回
    上訴而告確定，並於九十一年八月十四日接續另案強制戒治執行，指揮書執行完
    畢日期為九十二年四月十三日。
  (五)又因違反毒品危害防制條例案件，經桃園地方法院檢察署以九十年毒偵字第一九
    三號、九十年毒偵緝字第二六號聲請簡易判決處刑於九十年三月八日經本院桃園
    簡易庭以九十年桃簡字第二三四號判處有期徒刑六月，嗣經上訴，經本院合議庭
    於九十一年六月五日，經本院以九十一年簡上字第四０號判處有期徒刑八月，嗣
    於九十一年九月一日確定，九十四年二月十四日並於接續執行，指揮書執行完畢
    日期為九十四年十月十三日。
  (六)又因違反毒品危害防制條例案件，經桃園地方法院檢察署以九十年毒偵字第四五
    六０號起訴，於九十一年三月二十八日，經本院以九十一年易字第二０六號判處
    有期徒刑八月，嗣經上訴，於九十一年六月十四日撤回上訴而告確定，並於九十
    二年四月十四日接續執行，指揮書執行完畢日期為九十二年十二月十三日。
  (七)嗣前開(三)(四)(六)三項罪刑，於九十一年十月十五日，經本院以九十一年聲字第二四
    二九號裁定應執行有期徒刑二年四月，嗣經確定，尚未換發指揮書。
  (八)又因犯加重竊盜罪，經桃園地方法院檢察署以九十年偵字第一七一六九號起訴，
    於九十一年七月十九日繫屬，經本院以九十一年易字第一三二八號受理，並於九
    十一年十一月二十六日判處有期徒刑壹年肆月，尚未確定。
二、詎甲○○猶不知悔改，明知其僅領有七十九年六月二十六日由交通部公路總局製
    發駕照號碼Ｈ一二三六七四三號之重型機器腳踏車駕駛執照，竟先於九十年
    九月六日前某不詳時間，在桃園縣境不詳處所將前開駕駛執照（有效日期八十六
    年五月十八日）中之「駕照種類」欄位，由「重型機車」變造為「普通小型車」
    。復於九十年九月六日上午，持其所有於七十九年六月一日補發之國民身分證及
    前開變造完成之駕駛執照，前往交通部公路局新竹區監理所桃園監理站二股窗口
    ，意圖矇混換領汽車駕駛執照而予以行使，足生損害於公路監理機關對於駕駛執
    照管理之正確性。旋經該站辦事員張月娥當場發覺有異，並扣下前開證件轉請股
    長李騰忠報警處理，然甲○○卻於警方到達前趁隙逸去。
三、甲○○又明知自己所有之前開身分證，因上揭行為遭監理所扣留而並未遺失，竟
    於九十年九月六日同日下午前往桃園縣大溪鎮戶政事務所，填具遺失地點為大溪
    鎮、遺失時間為九十年八月二十五日等不實內容之補領身分證申請書，並出具畢
    業證書及繳交相片，使上開戶政事務所之公務員將前述不實事項登載於職務上所
    掌之公文書，並進而於同日補發國民身分證予甲○○，足以生損害於戶政機關對
    於身分證管理之正確性。
四、案經桃園縣警察局桃園分局報請灣桃園地方法院檢察署檢察官偵查起訴。
    理      由
一、被告之供述及辯解：
  (一)訊之被告固不諱言曾於九十年九月六日下午前往大溪戶政事務所以遺失為由申請
    補發身分證之事實。
  (二)惟矢口否認有何變造駕駛執照或使公務員登載不實之犯行。
    1.於偵查中：
      初則辯稱：「該身分證確屬伊所有，然伊之身分證曾經遺失，詳細日期不記
        得，有辦理補發，該變造駕照上之相片並非伊本人，伊所有之重型機車駕照
        並未遺失，直到九十一年二月七日入監服刑前仍在家中。」云云（見偵卷第
        廿六頁背面、第廿七頁正面九十一年六月八日偵查筆錄）。
      嗣則改稱：「該身分證及變造駕照上之相片均非伊本人，身分證及駕照均曾
        遺失，補發國民身分證上之相片並非當時所繳交，該相片並非伊本人。」云
        云（見偵卷第五十一頁背面第五十二頁正面九十一年八月十九日偵查筆錄）
        。
    2.於審理中則辯稱：「我根本沒有去監理所，身分證是我之前掉的，是與駕照一
      起掉的，為何會被別人拿去補發，我不知道。至於我之前說駕照在我家是指補
      發後的駕照，何況本件扣案的駕照上面的照片也不是我本人。」云云（見本院
      九十一年十二月十一日審判筆錄）。
二、認定犯罪事實所憑之證據及理由：
(一)然查，右揭事實，業據證人即桃園監理站辦事員張月娥及股長李騰忠分別於偵查
    中證述綦詳，並當庭指認大致無訛。而九十年九月六日當日確實係被告甲○○本
    人親自前往辦理等情，亦據交通部公路局新竹區監理所桃園監理站函覆在卷。此
    外，復有被告之身分證（分別於七十九年六月一日及九十一年九月六日補發）二
    枚、變造駕駛執照一張、補發國民身分證申請書影本一紙及畢業證書影本一紙在
    卷可資佐證。
  (二)且觀之遭扣留於監理站之被告原於七十九年六月一日補發之身分證，其上相片與
    其自承親自於九十一年九月六日前往戶政事務所辦理之補發國民身分證申請書上
    ，及戶政事務所據以於九十年九月六日補發之身分證（由台灣新竹監獄代保管，
    經台灣桃園地方法院檢察署檢察官發函調取）上所附之相片，均完全相同，故被
    告於偵查中所辯：「該相片並非當時所繳交，該相片並非伊本人」云云，顯然不
    實。
  (三)另被告於偵審中辯稱：「遭扣留之駕駛執照其上照片非伊本人」云云。然依卷附
    被告於七十九年六月二十六日原始申領之監二三機器腳踏車執照登記書，其上之
    照片復與該遭扣留之變造駕駛執照上相片完全相同，顯屬其本人無訛。且其僅有
    申領該機車駕駛執照，並無申領汽車駕照，及其後騎機車駕照均未再申請補發等
    情，亦經前開監理站函覆及有公路監理資訊系統表、駕駛人資料表告乙件足佐，
    是被告上揭所辯又係虛偽。
  (四)況倘被告果未於九十年九月六日上午前往桃園監理站意圖矇換駕照未得逞，致身
    分證遭扣留調查，其豈會如此湊巧於同日下午前往大溪鎮戶政事務所辦理身分證
    遺失補發手續？又倘本件果係他人所為，又豈有持附貼被告本人照片之真正身分
    證及駕駛執照（僅駕照種類變造）前往監理機關辦理之理？是其所辯：「係不知
    名之人持其證件前往監理站補發駕照」云云，概無可採。
  (五)抑且，被告於本院審判中先稱：「我申請身分證時要用最新三、四個月內的照片
    ，才可以補發。」等語，惟經本院訊以：「（提示扣案之七十九年及九十年身分
    證正本兩張）你方才稱：申請補發身分證時要用最新的照片，為何這兩張身分證
    的照片是一樣的？」，被告竟稱：「如果不是用最新的照片，戶政事務所怎麼可
    能讓我補發」。經本院再訊以：「以你方才所稱，申請補發身分證時所附之『最
    新』照片，竟然與你逾十年之七十九年所發身分證上面照片相同，你所言顯然虛
    偽，有何意見？」，被告竟答稱：「那張照片就是我最新的照片，因為我沒有再
    去照照片。」等語。足見其抵賴狡辯之態至灼，其前開所辯核屬畏罪卸責之詞，
    均不足憑信。
  (六)又被告變造駕駛執照及謊報遺失申請補發身分證等之犯行，各足生損害於監理機
    關及戶政機關對於駕駛執照及身分證管理之正確性，堪無疑義。
  (七)綜上，本件事證已臻明確，被告犯行足以認定。
三、法律適用：
  (一)按駕駛執照係屬刑法第二百十二條關於能力之特種證書，被告將之變造後據以行
    使，核其所為，係犯刑法第二百十六條、第二百十二條之行使變造特種文書罪。
  (二)其變造特種文書後持以行使，變造之低度行為應為行使之高度行為所吸收，請不
    另論罪。
  (三)被告謊稱身分證遺失向戶政事務所申請補發，另犯有刑法第二百十四條之使公務
    員登載不實罪。
  (四)其所犯上開二罪間，有方法、結果之牽連關係，為牽連犯，應依刑法第五十五條
    之規定，從較重之使公務員登載不實罪處斷。
  (五)又被告有多次犯罪及有期徒刑執行紀錄，最近一次係因犯恐嚇取財等罪，經桃園
    地方法院檢察署以八十七年偵字第六三三七號起訴，於八十七年八月二十四日，
    經本院以八十七年易字第二二三０號判處有期徒刑六月，嗣經上訴，於八十八年
    三月十七日，經臺灣高等法院八十七年上易字第七０六五號駁回上訴而告確定，
    嗣於八十八年三月十七日確定，並於八十八年五月二十五日送監執行，指揮書執
    行完畢日期為八十八年十一月二十四日，此有台灣桃園地方法院檢察署刑案資料
    查註紀錄表及台灣高等法院被告全國前案紀錄表各乙件存卷可按，其於刑之執行
    完畢後五年內再犯本件有期徒刑以上之罪，為累犯，應依法加重其刑。
四、科刑及其審酌事項：
    爰審酌被告之犯罪動機、目的、手段、犯罪所生危害、犯罪後飾詞狡賴態度不佳
    及被告之素行、品行、智識程度等一切情狀，量處如主文所示之刑，並諭知易科
    罰金之折算標準，以示懲儆。
五、沒收：
    扣案之變造駕駛執照乙枚及九十年九月六日補發之身分證各乙枚，分別為被告所
    有供犯罪所用及所得之物，業經自承在案，應各依刑法第三十八條第一項第二款
    、第三款之規定宣告沒收。至扣案七十九年六月一日補發之被告身分證乙枚，既
    屬真正，又與本件犯罪無直接相關，爰不諭知沒收，併予敘明。
據上論斷，應依刑事訴訟法第二百九十九條第一項前段，刑法第二百十六條、第二百
十四條、第五十五條、第四十七條、第四十一條第一項前段、第三十八條第一項第二
款、第三款，罰金罰鍰提高標準條例第一條前段、第二條，判決如主文。
本案經檢察官鄭重文到庭執行職務。
中　　　華　　　民　　　國　　九十一　　年　　 十二 　　月　　二十五　　日
                                臺灣桃園地方法院刑事第五庭
                                  法　    官    江  德  民
右正本證明與原本無異。
如不服本判決，應於判決送達後十日內，向本院提出上訴狀。
                                  法院書記官    常  毓  生
中　　　華　　　民　　　國　　九十一　　年　　 十二 　　月　　二十五　　日
附論罪科刑依據之法條：
中華民國刑法第二百一十六條
 (行使偽造變造或登載不實之文書罪)
行使第二百十條至第二百十五條之文書者，依偽造、變造文書或登載不實事項或使登
載不實事項之規定處斷。
中華民國刑法第二百一十二條
 (偽造變造特種文書罪)
偽造、變造護照、旅券、免許證、特許證及關於品行、能力服務或其他相類之證書、
介紹書，足以生損害於公眾或他人者，處一年以下有期徒刑、拘役或三百元以下罰金
。
中華民國刑法第二百一十四條
 (使公務員登載不實罪)
明知為不實之事項，而使公務員登載於職務上所掌之公文書，足以生損害於公眾或他
人者，處三年以下有期徒刑、拘役或五百元以下罰金。
